【裁判字號】    97,台非,48
【裁判日期】    970221
【裁判案由】    竊盜聲請免除繼續執行強制工作
【裁判全文】
最高法院刑事判決                九十七年度台非字第四八號
上  訴  人  最高法院檢察署檢察總長
被      告  甲○○
上列上訴人因被告竊盜聲請免予繼續執行強制工作案件，對於台
灣高等法院台中分院中華民國九十六年九月二十一日第二審確定
裁定（九十六年度聲字第一四四三號），認為部分違背法令，提
起非常上訴，本院判決如下：
    主  文
原裁定關於諭知免其刑之執行部分撤銷。
    理  由
非常上訴理由稱：「一、按判決不適用法則或適用不當者，為違
背法令；又除本法有特別規定外，未受請求之事項予以判決者，
其判決當然違背法令，刑事訴訟法第三百七十八條、第三百七十
九條第十二款分別定有明文。次按免於繼續執行強制工作或免予
執行徒刑之確定裁定，與科刑之確定判決有同一之效力，如有違
法自得提起非常上訴。經查，本件台灣高等法院台中分院檢察署
檢察官係就被告甲○○犯竊盜罪所受之強制工作處分，先送執行
，已滿一年六月，僅聲請免其繼續執行強制工作，並未同時聲請
免其徒刑之執行，有該署檢察官九十六年度執聲字第一二０九號
聲請書附卷可稽，而台灣高等法院台中分院以九十六年度聲字第
一四四三號裁定，卻對未受請求之免除執行有期徒刑二年六月，
一併諭知免予執行，亦有該裁定在卷可參，是原確定裁定對此部
分，顯有未受請求之事項予以裁判之違背法令。二、案經確定，
爰依刑事訴訟法第四百四十一條、第四百四十三條提起非常上訴
，以資糾正。」等語。
本院按：除有特別規定外，未受請求之事項予以判決者，其判決
當然違背法令，刑事訴訟法第三百七十九條第十二款定有明文。
未受請求之事項所為之實體裁定亦同。又非常上訴係對於確定判
決違背法令所設之救濟方法，刑事訴訟法第四百四十一條規定甚
明。至於確定之裁定，其內容為關於免除刑之執行、免除繼續執
行或停止強制工作執行等實體之事項，而以裁定行之者，因與實
體判決具同等之效力，得為非常上訴之對象，自得對之提起非常
上訴。本件原確定裁定諭知被告甲○○竊盜罪所受之強制工作處
分，免其繼續執行，又所處有期徒刑二年六月免予執行，係以被
告前因加重竊盜罪，經台灣彰化地方法院判處有期徒刑二年六月
，並諭知於刑之執行前令入勞動場所強制工作三年，被告雖提起
上訴，惟經原審法院予以駁回確定，於民國九十四年十月十七日
移由台灣高等法院台中分院檢察署檢察官先送勞動場所執行強制
工作，嗣經台灣高等法院台中分院檢察署檢察官以被告執行此項
處分已滿一年六月，茲據執行機關檢具悛悔事證，認為該強制工
作之處分已無執行之必要，而聲請免予執行。經審核卷附台灣彰
化地方法院九十三年度訴字第一五一二號刑事判決、原審法院九
十四年度上訴字第一一六五號刑事判決、台灣泰源技能訓練所九
十六年八月二十日泰所教字第０九六一一００六六四號函暨所附
相關文件後，認所請於法並無不合，而予以准許。惟台灣泰源技
能訓練所上開函文內容係記載：敬請貴署（指台灣彰化地方法院
檢察署）向「犯罪事實最後裁判法院」聲請裁定免予繼續執行強
制工作，但參酌是否不免其刑之執行；前開檢察署檢察官乃轉由
台灣高等法院台中分院檢察署檢察官，依該訓練所函向原審法院
聲請略稱：茲據該所函送有關資料，認為被告已無繼續執行上開
強制工作之必要，爰依竊盜犯贓物犯保安處分條例第五條第一項
規定聲請裁定等情，有前開訓練所九十六年八月二十日泰所教字
第０九六一一００六六四號函、台灣高等法院台中分院檢察署檢
察官九十六年度執聲字第一二０九號聲請書各一紙附卷足憑，其
均未請求免除被告「刑之執行」。原確定裁定竟就檢察官未聲請
之「免其刑之執行」部分，併予裁定，且未於理由內說明此部分
與前開強制工作處分免予繼續執行部分究竟有何實質之關係，而
得以一併裁定之理由，揆諸上揭說明，原確定裁定之此部分自有
未受請求之事項予以裁判之違背法令，其此部分之訴外裁判，於
法自始不生效力，但既具實體裁判之形式，仍應依非常上訴程序
予以撤銷，始得回復未裁定前之狀態。非常上訴意旨執以指摘，
洵有理由。應由本院將原裁定關於諭知免其刑之執行部分撤銷，
以資救濟，並符法制，且此項非常上訴之判決具有改判之性質。
據上論結，應依刑事訴訟法第四百四十七條第一項第一款，判決
如主文。
中    華    民    國  九十七  年    二    月  二十一  日
                      最高法院刑事第九庭
                          審判長法官  謝  俊  雄
                                法官  陳  世  雄
                                法官  魏  新  和
                                法官  吳  信  銘
                                法官  徐  昌  錦
      本件正本證明與原本無異
                                      書  記  官
中    華    民    國  九十七  年    二    月  二十九  日
                                                w


司法院資訊處製作；財團法人民間司法改革基金會備份。
